【裁判字號】    89,上訴,285
【裁判日期】    891207
【裁判案由】    業務過失致死等
【裁判全文】
臺灣高等法院臺中分院刑事判決                    八十九年度上訴字第二八五號
    上  訴  人
    即  被  告  庚○○
    選任辯護人  陳世煌
右上訴人因業務過失致死案件，不服臺灣台中地方法院八十八年度訴字第四三一號中
華民國八十八年十一月十一日第一審判決（起訴案號：臺灣台中地方法院檢察署八十
八年度偵字第一○二八七號），提起上訴，本院判決如左：
      主  文
上訴駁回。
      事  實
一、庚○○係承包甲○○（業經原審判處拘役三十日，緩刑二年確定）所有位於彰化
    縣埔心鄉○○村○○路○段一○三之一號歐鎰股份有限公司（下簡稱毆鎰公司）
    廠房擴建其中烤漆浪板舖設之工程，為從事烤漆板施工業務之人，詎其明知舖設
    烤漆浪板時，須使用電焊設備，於施工時，尤應注意使用電焊設備時會噴出火花
    ，故須有完善之隔熱設備，並清除施工場所附近之易燃及助燃物品，以防止電焊
    火花不慎發生火警，庚○○身為職業之烤漆浪板施工業者，就其職業上所必須之
    電焊設備，本應能注意其施工場所之廠房內，置有易燃之隔熱泡棉等物料，廠房
    又係鐵皮屋頂，極易傳熱，如稍一不慎將引燃鐵皮屋頂下之隔熱泡棉，釀成火災
    ，故應加強防火之安全防護，乃漫然疏未注意於舖設烤漆浪板之工作場所與鐵皮
    屋頂下之泡棉間加設防火設施，適甲○○亦未盡監督蔡信暉施工安全之責任，亦
    未事先搬離施工現場附近易燃物品，致庚○○於八十七年九月二十五日上午九時
    四十分許，在上址三樓西側屋頂使用電焊設備施工時，因產生火花掉落歐鎰公司
    員工丙○○等人所在之舊廠房鐵皮屋頂，造成底下之隔熱泡棉起火燃燒，並延燒
    及舊廠房內儲藏之原料及成品，便沿燒至該處之廠房，致當時正在三樓工作之張
    道龍見狀，慌忙急由新大樓跑到舊大樓，欲衝下逃生時，因樓梯被泡棉團擋住無
    法自樓梯逃生，適逢樓梯口處放有滅火器，張道龍為逃生緣故乃當場持該滅火器
    救火，惟因火勢過大，當場休克死亡，與張道龍一起工作之己○○及黃景洲亦同
    時受傷（過失傷害部分未據告訴），但順利逃離火場。
二、案經彰化縣警察局溪湖分局移送臺灣彰化地方法院檢察署檢察官偵查起訴。
理      由
一、訊據被告庚○○雖一再否認伊就本件火災之發生有何過失，並辯稱：伊尚未電焊
    時火就燒起來，且起火當時伊正要焊接還沒有焊接，伊有叫張道龍及己○○趕快
    離開，但因張道龍係義消已逃生，又奮不顧身參與救火，才致休克死亡，被告縱
    有疏於注意，其因果關係亦已因之中斷，張道龍復以義警身分辦理撫恤，可見其
    死亡與被告無關云云。惟查本件火災發生時，被害人張道龍與己○○正從事烤漆
    浪板架設工作，並由渠二人之老闆即被告先行發現後，通知己○○及死者二人逃
    命，當時被告、死者及己○○均在新搭建之鐵架頂面工作，被告係在三樓頂面側
    電焊，己○○與死者則由東側搬材料往西側給被告，火災當時係先由被告西側竄
    出濃煙，死者與己○○在東側之火災現場情形，業據己○○於警訊中供證甚明（
    警局卷第十四－六頁）；復查依卷附照片編號三十九所示：新搭建三樓屋頂被告
    電焊處，與編號四十己○○所指之火光竄出位置，二者相去不遠，其旁更見被告
    施工用之焊槍，再參以編號四十三照片所示：被告庚○○之手提電焊機開關復係
    切換在二二○Ｖ處，而非ＯＦＦ處（警卷第三十五頁反面、第三十六頁反面），
    更足見證人己○○於原審所證：當時被告已開始電焊（原審卷第五十六頁正面）
    ，究非無據，雖其於偵查中曾證稱：不清楚被告有無使用電焊（八十七年度偵字
    第一○二八七號卷第十一頁反面倒數第二行），惟此部分供詞與前開手提電焊機
    開關器之指示換切位置已有不符，且楊某於警訊時稱：當天約九點開始工作．．
    ．老闆到達後直接工作，中間時段我和死里搬角鐵（參警卷第十五頁正面），被
    告則稱：伊約九時左右到達工地（警卷第十三頁第四行）；故由己○○與被告二
    人所述之時間內容互核結果，可知被告應已開始焊接，再由現場焊槍所放之位置
    ，與起火處相當接近，己○○於警訊又稱：被告發現火警，火舌由渠等正前方燒
    過來（警卷第十四頁反面第一、二行）；另任職毆鎰公司裁剪工作之證人丙○○
    亦供稱：火災當時伊在三樓工作，火警是由三樓電梯旁（北面）頂部發生，當時
    先發現火的高溫，並無濃煙，約十幾秒濃煙散佈（警卷第二十一頁正面）；是由
    被告當時適在該三樓頂工作並負責焊接，該三樓之鐵皮屋頂部復首先起火，可見
    本件火災之發生，應係被告之電焊所造成，所辯：尚未開始電焊云云，應屬事後
    推卸之詞，不足採信。
二、至被告固又稱：死者係因救火而休克死亡，被告縱有過失，二者間亦無因果關係
    云云，但查證人己○○於本院調查時證稱：火災當時伊和死者在新廠三樓頂搬運
    樓層板，庚○○亦在現場電焊，離他們約十步之距離，後來聽到庚○○喊失火，
    庚○○叫他們趕快跑，伊和死者由新大樓跑到舊大樓，本欲從樓梯衝下去，但被
    泡棉團擋住路無法下來，剛好樓梯口有滅火器，張道龍才拿滅火器撲火，張道龍
    一直沒有逃離火災現場，張道龍當時也想要逃生，但還是來不及逃生，因為沒有
    路了（本院八十九年十一月十八日訊問筆錄參照）；證人即歐鎰公司業務單位之
    戊○○於警訊亦稱：伊聽到二樓工作人員燃燒起火往下逃生，迅速找外勞拿滅火
    器救火，至三樓樓梯口濃煙漫佈，不見通道無法救災往下撤退至一樓（警卷第十
    六頁第五－八行）；與己○○所述，可見張道龍當時因出路被堵，逃生無門，適
    見樓梯旁有滅火器始持以撲火，但因火勢過猛再加上濃煙密佈，無法辨識緊急逃
    生路線而不幸喪生，其死亡與火災間顯有相當之因果關係，而本件火災經彰化縣
    消防隊勘查現場起火處無電源，無危險物品，排除自燃因素，原建築物鐵皮屋頂
    下有易燃隔熱炮棉，經電焊產生火花，造成隔熱泡棉起火燃燒可能性較高，有彰
    化縣警察局火災原因調查報告書附於警卷第七頁足參，被告庚○○辯稱火災非其
    造成云云顯與事實不符，是被告於案發前，即在現場從事電焊工作數日，對於其
    承作浪板之歐鎰公司廠內堆放有許多易燃之泡棉，當能知之甚詳，乃能注意而疏
    未注意加強防火、隔熱之安全設施，致於使用電焊時，產生火花掉落屋頂使隔熱
    泡棉起火燃燒，燒毀上開廠房，其就火災之發生自難辭過失之罪責，至於死者係
    以義消救火之名領取撫恤金，然此撫恤金之發放標準，本案是否符合撫恤之條件
    ，究屬撫恤單位本於其職權所為之認定，與刑法上因果關係之認定無關，要不能
    因此即遽為有利於被告之認定，而被害人張道龍確因火災而休克死亡，業經臺灣
    彰化地方法院檢察署檢察官督同法醫相驗屬實，製有勘驗筆錄、相驗屍體證明書
    可查，又有現場照片五十四張附卷可參，其死亡與被告之過失自有相當因果關係
    ，本案事證明確，被告犯行均堪認定。
二、核被告庚○○所為，係犯同法第一百七十三條第二項之失火燒燬建築物罪及同法
    第二百七十六條第二項之業務上過失致死罪。被告所犯前開二罪係一過失行為犯
    之，屬想像競合犯，應一重之業務上過失致死罪處斷，原審因之予以論罪科刑並
    審酌被告素行良好，因一時無心之疏忽而罔喪人命，初非惡性重大，且同案被告
    甲○○就本件火災之發生亦有疏未盡監督及事前搬離易燃物品之疏失暨雙方之過
    失情節，所生損害、被告庚○○已賠償被害人父母新臺幣二百萬元，被害人父親
    丁○○表示對被告不欲追究等一切情狀，量處有期徒刑五月，並諭知易科罰金之
    折算標準，暨以被告前未曾受有期徒刑以上刑之宣告，其經此教訓後，當知警惕
    ，應無再犯之虞，爰併宣告緩刑二年，以啟自新，其認事用法及緩刑之宣告均稱
    妥適，被告上訴意旨空言否認過失，核屬無據，其上訴為無理由，應予駁回。
據上論結，應依刑事訴訟法第三百六十八條，判決如主文。
本案經檢察官乙○○到庭執行職務。
中      華      民      國     八十九     年     十二     月     七     日
                                   臺灣高等法院臺中分院刑事第七庭
                                         審判長法  官  林  榮  龍
                                               法  官  江  錫  麟
                                               法  官  謝  說  容
右正本證明與原本無異。
如不服本判決應於收受送達後十日內向本院提出上訴書狀，其未述上訴之理由者並
得於提起上訴後十日內向本院補提理由書（均須按他造當事人之人數附繕本）。
                                               書記官  阮  正  枝
中      華      民      國     八十九     年     十二     月     八     日
附錄論罪科刑條文：
刑法第一百七十三條
放火燒燬現供人使用之住宅或現有人所在之建築物、礦坑、火車、電車或其他供水、
陸、空公眾運輸之舟、車、航空機者，處無期徒刑或七年以上有期徒刑。
失火燒燬前項之物者，處一年以下有期徒刑、拘役或五百元以下罰金。
第一項之未遂犯罰之。
預備犯第一項之罪者，處一年以下有期徒刑、拘役或三百元以下罰金。
刑法第二百七十六條
因過失致人於死者，處二年以下有期徒刑、拘役或二千元以下罰金。
從事業務之人，因業務上之過失犯前項之罪者，處五年以下有期徒刑或拘役，得併科
                                                                        Ｄ


司法院資訊處製作；財團法人民間司法改革基金會備份。
